臺灣嘉義地方法院民事簡易判決
111年度嘉簡字第126號
原      告  第一產物保險股份有限公司

法定代理人  李正漢  
訴訟代理人  林政宏  
被      告  何國豪  
上列當事人間請求侵權行為損害賠償(交通)事件，本院於民國11
1年3月25日言詞辯論終結，判決如下：
    主  文
被告應給付原告新台幣（下同）213,024元，及自民國111年1月1
9日起至清償日止，按週年利率百分之5計算之利息。
原告其餘之訴駁回。
訴訟費用4,300元，其中2,290元由被告負擔，餘由原告負擔。
本判決第1項得假執行。
    事實及理由
一、被告經合法通知，未於言詞辯論期日到場，核無民事訴訟法
    第386條各款所列情形，爰依原告聲請，由其一造辯論而為
    判決。
二、原告主張：被告於109年5月31日5時許，駕駛車牌號碼00-00
    00號自用小客車（下稱被告車輛），行經嘉義縣○○鎮000○0○
    里○○○○號誌路口，因支線道不讓幹線道車先行，致原告承保
    訴外人梁紫蓮所有，並由其所駕駛之車牌號碼000-0000號自
    用小客車（下稱系爭車輛）受損，經送修後支出修復費用40
    0,000元（含鈑金27,605元、烤漆27,948元、零件344,447元
    ），原告已依保險契約給付被保險人，爰依保險法第53條及
    民法第184條第1項、第191條之2前段之規定，代位請求被告
    負損害賠償之責等語，並聲明：被告應給付原告400,000元
    ，及自起訴狀繕本送達翌日起至清償日止，按年息百分之5
    計算之利息。
三、被告未於言詞辯論期日到場，亦未提出書狀為何聲明或陳述
    。　　
四、法院之判斷：
㈠、本件原告主張系爭車輛於上開時、地與被告車輛碰撞而受損
    之事實，業據提出道路交通事故當事人登記聯單、估價單、
    車輛維修照片、電子發票證明聯、汽車保險計算書等件為證
    （本院卷第7至11、15至59頁），復有本件肇事事故資料可
    參（本院卷第81至143頁），而被告已於相當時期受合法之
    通知，而於言詞辯論期日不到場，亦未提出任何書狀作何聲
    明及陳述，依民事訴訟法第280條第3項前段準用同條第1項
    前段之規定，視同自認，堪信原告之主張為真實。　　　　
㈡、按因故意或過失，不法侵害他人之權利者，負損害賠償責任
    ；汽車、機車或其他非依軌道行駛之動力車輛，在使用中加
    損害於他人者，駕駛人應賠償因此所生之損害；汽車行駛至
    交岔路口，其行進應遵守燈光號誌之指揮；閃光黃燈表示「
    警告」，車輛應減速接近，注意安全，小心通過；閃光紅燈
    表示「停車再開」，車輛應減速接近，先停止於交岔路口前
    ，讓幹線道車優先通行後認為安全時，方得續行；汽車行駛
    時，駕駛人應注意車前狀況，並隨時採取必要之安全措施；
    被保險人因保險人應負保險責任之損失發生，而對於第三人
    有損失賠償請求權者，保險人得於給付賠償金額後，代位行
    使被保險人對於第三人之請求權，但其所請求之數額，以不
    逾賠償金額為限，民法第184條第1項前段、同法第191條之2
    、道路交通安全規則第102條第1項第1款、道路交通標誌標
    線號誌設置規則第211條第1項第1款、第2款、道路交通安全
    規則第94條第3項、保險法第53條第1項分別定有明文。 
㈢、經查，被告於警詢時稱伊沿祥和路往東北方行駛，車道為來
    往各2個汽車道、1個機車道，號誌伊不知道，只知道伊要通
    過路口時，有先減速慢行，遭左側來車碰撞等語；系爭車輛
    之駕駛人則稱伊是由西北往東南直行162線內側車道。至事
    故地，伊見路口沒車，便持續直行要穿越路口，伊一行駛至
    路口中央時，突然發現被告車輛出現在伊前方，伊當下因驚
    嚇應該是有剎車，伊前車頭仍與對方左側車身發生碰撞等語
    。而被告行駛之祥和路口燈號為閃紅燈之閃光號誌，梁紫蓮
    行駛之民生北路口燈號為閃光黃燈，有道路交通事故現場圖
    、道路交通事故談話紀錄在卷可稽，足認本件交通事故之發
    生，係因被告行經路口設置閃光紅燈之支線道，未減速接近
    ，先停止於交岔路口前，並禮讓幹線車道先行，而梁紫蓮則
    未注意車前狀況，行經路口設置閃光黃燈之幹線道，未依規
    定減速慢行，兩車因而發生碰撞，致生本件事故，梁紫蓮與
    被告就本件車禍事故之發生均有過失。本院審酌相關卷證資
    料，斟酌雙方過失程度及原因力強弱，認梁紫蓮及被告應各
    負擔30%、70%之過失責任。又系爭車輛所受損害與被告之過
    失間，具有相當因果關係，則依前揭規定，被告對系爭車輛
    所受損害應負賠償責任甚明。 
㈣、按物被毀損時，被害人除得依民法第196條請求賠償外，並不
    排除民法第213條至第215條之適用。依民法第196條請求賠
    償物被毀損所減少之價額，得以修復費用為估定之標準，但
    以必要者為限（例如：修理材料以新品換舊品，應予折舊）
    （最高法院77年度第9次民事庭會議決議意旨參照）。查本
    件系爭車輛修復費用共400,000元，其中加計百分之5營業稅
    後之零件（材料）費用為344,447元，即未稅零件費用為328
    ,045元（計算式為：344,447÷1.05＝328,045元，元以下四捨
    五入）。又依前揭說明，依估價單所載系爭車輛之修復既以
    新零件更換被毀損之舊零件，自應將零件折舊部分予以扣除
    。而依行政院所頒「固定資產耐用年數表」及營利事業所得
    稅查核準則第95條第6項規定，自用小客車之耐用年數為5年
    ，平均每年折舊率20%，固定資產提列折舊採用平均法者，
    以1年為計算單位，其使用期限未滿1年者，按實際使用之月
    數相當於全年之比例計算之，不滿1月者，以月計。準此，
    系爭車輛之出廠日為107年9月，有系爭車輛行車執照在卷可
    稽（本院卷第13頁），計至發生車禍日109年5月31日止，實
    際使用年數為1年9月，故系爭車輛零件費用扣除折舊後之費
    用為232,365元【計算方式：1.殘價＝取得成本÷( 耐用年數＋
    1)即328,045÷(5+1)≒54,674（小數點以下四捨五入）；2.折
    舊額 ＝(取得成本－殘價)×1/（耐用年數）×（使用年數）即(
    328,045－54,674) ×1/5×（1+9/12）≒95,680（小數點以下四
    捨五入）；3.扣除折舊後價值＝（新品取得成本－折舊額）即
    328,045－95,680＝232,365】，加計零件營業稅16,402元、鈑
    金27,605元、烤漆27,948元，本件原告所承保之系爭車輛因
    車禍所支出之修理費用，應以304,320元為必要，逾此範圍
    即屬無據，不應准許。
五、按損害之發生或擴大，被害人與有過失者，法院得減輕賠償
    金額，或免除之；重大之損害原因，為債務人所不及知，而
    被害人不預促其注意或怠於避免或減少損害者，為與有過失
    ；前二項之規定，於被害人之代理人或使用人與有過失者，
    準用之，民法第217條定有明文。該項規定之目的，在謀求
    加害人與被害人間之公平，故在裁判上法院得以職權減輕或
    免除之（最高法院85年台上字第1756號裁判意旨參照）。查
    梁紫蓮就本件事故既亦應負30%之過失責任，依上開說明，
    原告亦應負30%之過失責任，則依過失相抵之結果，被告應
    得減輕30%之賠償責任，減輕後對原告所應負之損害賠償金
    額為213,024元（計算式：304,320×0.7=213,024）。
六、綜上所述，原告依侵權行為之法律關係，請求被告應給付原
    告213,024元，及起訴狀繕本送達被告之翌日即111年1月19
    日（本院卷第77頁）起至清償日止，按週年利率百分之5計
    算之利息之範圍內，為有理由，應予准許；逾此部分請求，
    則無理由，應予駁回。
七、本件係就民事訴訟法第427條訴訟適用簡易程序所為被告部
    分敗訴之判決，爰依同法第389條第1項第3款之規定，職權
    宣告假執行。
八、訴訟費用負擔之依據：民事訴訟法第79條。確定第一審裁判
    費為4,300元，其中2,290元由被告負擔，餘由原告負擔。
中　　華　　民　　國　　111 　年　　4 　　月　 　8　　日
                            臺灣嘉義地方法院嘉義簡易庭
                                  法　官　陳美利
以上正本係照原本作成。
如對本判決上訴，須於判決送達後20日內向本庭（嘉義市文化路
308之1號）提出上訴狀（均須按他造當事人之人數附繕本）。如
委任律師提起上訴者，應一併繳納上訴審裁判費。
中　　華　　民　　國　　111 　年　　4 　　月　　 8　　日
                                  書記官  林金福